【裁判字號】    99,上易,337
【裁判日期】    990722
【裁判案由】    毀棄損壞
【裁判全文】
臺灣高等法院高雄分院刑事判決         99年度上易字第337號
上  訴  人
即  被  告  甲○○
選任辯護人  史乃文  律師
            楊林澂  律師
上列上訴人因毀棄損壞案件，不服臺灣高雄地方法院98年度易字
第1596號中華民國99年2 月24日第一審判決（起訴案號：臺灣高
雄地方法院檢察署98年度偵字第10579 號），提起上訴，本院判
決如下：
     主  文
上訴駁回。
     事  實
一、甲○○與丙○○、丁○○夫婦為鄰居，因丙○○、丁○○在
    家中畜養犬隻致偶有妨害甲○○睡眠等細故，曾爭吵多次而
    宿有怨懟。甲○○於民國97年12月25日上午5 時45分許，見
    車牌號碼E5-8517 號自用小客車( 丙○○之妻丁○○所有，
    丙○○平日亦有使用) ，停放於丙○○位高雄縣大樹鄉○○
    村○○路172 號住處門前，竟基於毀損之犯意，利用晨間外
    出運動之機，持不明器物刮擦該車，致該車之右前葉、右前
    門、右後門及右後葉漆面刮傷毀損，足生損害於丙○○及丁○○。嗣經丙○○調閱監視器錄影紀錄，並報警處理，始查
    悉上情。
二、案經丙○○、丁○○訴由高雄縣政府警察局仁武分局報請臺
    灣高雄地方法院檢察署檢察官偵查起訴。
    理  由
壹、程序部分：
一、按被告以外之人（包括證人、鑑定人、告訴人、被害人及共
    同被告等）於審判外之言詞或書面陳述，除法律有規定者外
    ，不得作為證據，刑事訴訟法第159 條第1 項定有明文。又
    該等之人於檢察事務官、司法警察官或司法警察調查中所為
    之陳述，與審判中不符時，其先前之陳述具有較可信之特別
    情況，且為證明犯罪事實存否所必要者，得為證據，刑事訴
    訟法第159 條之2 亦有明文規定。而所謂「被告以外之人於
    司法警察調查中所為之陳述，與審判中不符時」之要件，應
    就前後階段之陳述進行整體判斷，以決定其間是否具有實質
    性差異。至其所謂「前後陳述不符」之要件，應就前後階段
    之陳述進行整體判斷，以決定其間是否具有實質性差異。若
    該等之人其於警詢時之陳述與審判中相符時，即應逕予採取
    審判中經具結、交互詰問之陳述為證據，毋庸併採審判外陳
    述之傳聞證據，亦有最高法院98年度台上字第1982號判決足
    資參考。準此，被告以外之人前曾於司法警察人員調查中已
    為陳述，而於審判中復已到庭證述，並與審判中之陳述相符
    時，則其前於警詢之陳述即不符合前揭刑事訴訟法第159 條
    之2 有關傳聞例外之規定，故不得作為認定本案犯罪事實有
    無之證據，而應逕以其等於審判中之陳述作為證據。茲查，
    上開證人丙○○於警詢時就如何發現知悉本件車輛烤漆被刮
    傷毀損，及指稱光碟片之人係本件被告、該人如何起手刮傷
    該車等本案主要待證事項部分（見偵卷第7-9 頁之警詢筆錄
    ），均與在原審審判中作證時，所證述之情節均相符合，是
    依前揭規定及說明，其前於警詢之陳述並不符合刑事訴訟法
    第159 條之2 有關傳聞例外之規定，應逕予採取其於原審審
    判中經具結、交互詰問之陳述為證據即可，毋庸併採審判外
    陳述之傳聞證據。是上開證人丙○○前於警詢時之陳述，即
    無證據能力。
二、被告以外之人於審判外之陳述，雖不符刑事訴訟法第159 條
    之1 至第159 條之4 之規定，而經當事人於審判程序同意作
    為證據，法院審酌該言詞陳述或書面陳述作成時之情況，認
    為適當者，亦得為證據，同法第159 條之5 第1 項有明文規
    定。茲查本判決所引用關於陳述之卷證資料，除原已符同法
    第159 條之1 至第159 條之4 規定及法律另有規定等傳聞法
    則例外規定，而得作為證據外，其餘關於陳述之卷證資料，
    業經當事人於本院準備程序時，表示對本判決所引本屬傳聞
    證據部分，均同意作為證據。本院斟酌上開證據並無違法取
    得之情事，亦無證明力明顯過低之情形，認為作為本件被告
    認定犯罪有無之證據亦屬適當，是均得採為本件論斷之證據
    。
貳、實體部分：
一、訊據被告甲○○固坦承與丙○○為鄰居，曾與丙○○因狗叫
    聲妨害其睡眠等細故曾有所爭吵，並確有於97年12月25日清
    晨5 時45分出門運動時，經過告訴人停放在其家門前車號E5
    -8517 號自用小客車旁等情，惟矢口否認有何毀損犯行，辯
    稱：伊當時只是晨起去運動而經過告訴人之車子旁邊，而且
    手上並沒有拿任何東西，雖然之前有與告訴人發生不愉快，
    但與本件無關，伊絕無刮擦告訴人車輛之行為云云。經查：
（一）被告與告訴人丙○○為鄰居，被告曾因不滿丙○○所養之
      狗之吠叫聲、該E5-8517 號自小客車（下稱系爭車輛）停
      放屋外、告訴人家人回家時關門聲等緣故，認妨害至其居
      家安寧而曾與丙○○發生爭執，且於當日被告復因告訴人
      豢養之狗叫聲而與告訴人吵架乙節，並經被告自承在卷（
      見本院卷第46頁、第113 頁）。另於97年12月25日上午6
      時20分，系爭車輛所有人即丙○○之妻丁○○發現停放於
      其自家門前之上開車輛，遭人以不明器物刮擦該車，造成
      該車右前葉、右前門、右後門及右後葉漆面刮傷毀損一情
      ，業經證人丙○○、丁○○於警詢、偵查中證述甚明，並
      有車損照片3 張（見原審卷第33-35 頁、偵卷第28、30、
      31頁）、估價單1 紙附卷可稽，是被告與告訴人等前已互
      結宿怨及該車確遭人刮損之事實，均堪以認定。
（二）按認定犯罪事實所憑之證據，並不以直接證據為限，即綜
      合各種間接證據，及雙方挾仇之遠因與近因，被告各項舉
      動各節，本於推理作用，為其認定犯罪事實之基礎，仍非
      法所不許，最高法院著有27年度滬上字第64號、32年上字
      第288 號、44年度臺上字第702 號判例可資參照。被告及
      其辯護人雖均辯稱：監視錄影光碟經勘驗及送請法務部調
      查局鑑識後，雖得見被告於97年12月25日上午5 時45分曾
      經過系爭車輛旁，惟距該車尚約有一尺左右，且亦未能清
      晰辨識被告手部有持何器物橫刮該車之動作，自不能以該
      模糊不清之錄影畫面即認定被告持器物刮損系爭車輛等語
      ，然查：
    1.系爭車輛於97年12月24日下午10時39分停放於高雄縣大樹
      鄉○○村○○路172 號即告訴人家門前，至丁○○於翌日
      上午6 時21分發現刮擦痕跡前，告訴人家門前僅有同日上
      午4 時20分、上午5 時2 分各有1 輛機車經過，上午5 時
      45分被告經過、及上午6 時12分1 輛小客車經過等情，業
      經原審於99年1 月20日審理期日勘驗無誤並製作勘驗監視
      錄影光碟筆錄在卷可按（見原審易字卷第15-19 頁），而
      該日上午4 時20分、上午5 時2 分經過之機車，上午6 時
      12分經過之小客車，經原審於99年2 月3 日勘驗原倍速監
      視錄影光碟後，確認上開車輛經過時均離系爭車輛尚有一
      段距離，均未靠近系爭車輛，適於上開時段內及地點，僅
      有被告經過該處且緊鄰靠近車輛徒步行走，有該日勘驗筆
      錄可查（見同上卷第54-55 頁），及卷附相片1 本共41張
      相片可參（另附於偵查卷光碟片存放袋）。又徵諸系爭車
      輛之刮痕極細（見原審易字卷第33-35 頁照片），自車頭
      以同一水平高度延伸至車尾，衡諸經驗法則顯與一般車輛
      擦撞後摩擦痕跡有別，應屬人為故意持尖銳硬物所刮損，
      足見可排除於97年12月24日下午10時39分至翌日上午6 時
      21分間，該刮痕遭他人或其他車輛擦撞所造成之可能性。
    2.該車於97年12月24日下午10時39分停放於告訴人家門前，
      係丙○○女兒陳宜秀與其男友於同日下午5 時30分許，自
      陳宜秀臺南公司宿舍開回，而事發前一日開車之經過，經
      證人陳宜秀於原審審理中證稱：「車子平常我都停在臺南
      公司宿舍的停車格內，我係在事發前一日黃昏時，與我男
      友自臺南公司宿舍出發開回，當時並未發現車子有遭人刮
      擦之痕跡，車程中我均乘坐於副駕駛座，期間僅曾因我和
      我男友在高雄市○○路用餐曾短暫停留，但當時車子停在
      路邊的停車格，我們在路邊吃飯，可以全程看到車子，確
      定吃飯時沒有人刮車，嗣後即駕駛該車回上址之住家，過
      程中我沒有特別注意車子有沒有刮痕，但如果有，我應該
      會注意到，因為很明顯」等語綦詳（見原審易字卷第45-4
      9 頁），參諸該刮痕位於車身右側，長度自車頭延伸過至
      右側車門手把下方直至車尾，陳宜秀係乘坐於副駕駛座之
      人，其又多次自車身右側上下車出入，而於臺南上車出發
      時，時值黃昏，依當時黃昏之自然光線下，自應可清楚發
      現該刮痕之存在，又依其證述，系爭車輛自臺南出發至停
      放告訴人家門前間，均未曾離開陳宜秀之視線範圍，然其
      均未發現該車之車身右側有任何刮痕之存在；況自台南開
      回至本件案發地點，衡以一般車速及兩地間之距離，若係
      在此之前即遭刮損，則該遭刮損之殘屑，早應因車輛高速
      行駛及風切關係，必已飄落殆盡，絕無尚能附著於該刮痕
      邊緣之情形，此觀之卷附照片之刮痕尚係新痕，且沿其刮
      痕仍留有烤漆之殘屑（見原審易字卷第33頁），益可明瞭
      。故自可排除該刮痕係於97年12月24日下午10時39分前自
      台南開回告訴人住處期間所造成。綜合證人陳宜秀之證詞
      ，及佐以由上開監視錄影畫面觀之，97年12月24日下午10
      時39分該車停放後，至翌日上午6 時21分丁○○發現刮痕
      前，僅有被告曾緊鄰該車，靠近該車車尾至車頭行走，揆
      諸前開判例要旨，該監視器畫面雖因畫素過低，無法直接
      辨別被告手部之動作，惟依該時段、地點僅有被告緊鄰該
      車而過，且其復與告訴人間存有遠仇近怨，則本院依此卷
      存之各種間接證據，仍足以綜合判斷被告係持不明器物刮
      損該車之行為人無疑，自無從以該錄影畫面無法清晰解讀
      ，即據為被告有利之認定。
    3.對於上開監視錄影畫面，被告雖於原審審理中曾辯稱：畫
      面中其手部若有晃動，亦為其行走時之自然擺動；其有頸
      椎退化性關節炎，沒有力氣刮車；而且其係社區管理委員
      會副主委，知道攝影機的存在，不會甘冒被拍攝的危險刮
      車云云。惟依該車刮痕之高度，係在一般人直立時手臂下
      方之高度左右，核與被告經過該車之姿態，客觀上並無不
      合之情形；而被告所患之頸椎退化性關節炎，症狀僅為酸
      痛麻，係經其自承在卷（見原審易字卷第61頁），依其在
      庭之行動狀況，其左手尚能自由擺動、握拳，並未見其舉
      證其已達不能行動使力之程度，尚難遽此憑採為何有利於
      被告之認定。另衡以本案車身刮痕依前揭照片所示，其高
      度、深度，本無需提高手臂，或花費長時間刮擦，或其他
      人之協助方足造成，且本件案發時間，天色尚未全明，攝
      影機亦未能直接攝錄被告動作之之清晰影像，是被告是否
      知情該攝影機之存在，與其是否決定為本件犯行尚無必然
      關係，與本案犯行成立與否即未見其關連性。
（三）綜上所述，堪認被告所辯純屬卸責之詞，不足採信。從而
      ，本案事證明確，被告上開毀損犯行，洵堪認定。至被告
      雖聲請傳喚告訴人女兒之前男友乙○○作證，惟本案事證
      已臻明確，核無再予傳訊之必要，爰不另予傳訊，併予敘
      明。
二、按刑法第354 條之毀損罪，以使所毀損之物失其全部或一部
    之效用為構成要件，所謂「毀棄」即毀壞滅棄，而使物之本
    體全部喪失其效用及價值者；稱「損壞」即損傷破壞，改變
    物之本體而減損其一部效用或價值者；稱「致令不堪用」係
    指除毀棄損壞物之本體外，以其他不損及原物形式之方法，
    使物之一部或全部喪失其效用者而言。查汽車之烤漆係用以
    保護車體鋼板層，使其免於在直接接觸日照、雨淋之情況下
    迅速氧化而失其保護作用，並兼具有使車輛美觀之功能。而
    被告持不明之器物刮損系爭車輛右側車體烤漆，顯已破壞烤
    漆本體，而達減損其保護及美觀之效用，並使系爭車輛之鋼
    板層有迅速氧化毀損之可能，且必須重新刮除再予烤漆，顯
    已達損壞而足生損害於告訴人之程度。是核其所為，係犯刑
    法第354 條之損壞物品罪。
三、原審認本件被告罪證明確，因而適用刑法第354 條、第41條
    第1 項前段，刑法施行法第1 條之1 規定，並審酌被告對其
    與告訴人間所存之紛爭，不思以理性和平手段解決，竟惡意
    刮損系爭車輛車漆，迄仍拒絕賠償告訴人回復原狀之費用，
    以致未能達成和解，犯後飾詞矯飾之態度等一切情狀，量處
    被告拘役50日，並諭知易科罰金以新臺幣1000元折算一日之
    標準。至被告持以損壞本件車漆之器物既未扣案，亦無證據
    足以證明為被告所有，而不另為沒收之宣告。核其認事用法
    ，並無不合，量刑亦屬允當。被告上訴意旨猶執前詞否認犯
    罪，指摘原判決不當，並無理由，應予駁回。
據上論斷，應依刑事訴訟法第368 條，判決如主文。
本案經檢察官劉玲興到庭執行職務。
中    華    民    國    99    年    7     月    22    日
                  刑事第三庭    審判長法  官  莊崑山
                                      法  官  唐照明
                                      法  官  莊松泉
以上正本證明與原本無異。
本件判決不得上訴。
中    華    民    國    99    年    7     月    22    日
                                      書記官  葉淑華
附錄本判決論罪科刑法條：
中華民國刑法第354 條
毀棄、損壞前二條以外之他人之物或致令不堪用，足以生損害於
公眾或他人者，處2 年以下有期徒刑、拘役或5 百元以下罰金。

司法院資訊處製作；財團法人民間司法改革基金會備份。
